【裁判字號】    89,上易,535
【裁判日期】    891128
【裁判案由】    損害賠償
【裁判全文】
臺灣高等法院民事判決  八十九年度上易字第五三五號
      上  訴  人  乙○○
      訴訟代理人  邱紹益
      被  上訴人  甲○○
      訴訟代理人  藺超群律師
右當事人間請求給付損害賠償事件，上訴人對於中華民國八十九年七月二十四日台灣
板橋地方法院八十九年度訴字第五三三號第一審判決提起上訴，本院判決如左：
    主      文
上訴駁回。
第二審訴訟費用由上訴人負擔。
    事      實
甲、上訴人方面：
一、聲明：求為判決：(一)原判決廢棄。(二)右廢棄部分，被上訴人在第一審之訴駁回。
二、陳述：除與原判決記載相同者，茲引用之外，補稱略以：按系爭房地既為合夥財
    產，即應由全體合夥人為原告，訴訟之利益及不利益均應由全體合夥人共同分擔
    ，被上訴人於第一審僅以其個人名義起訴，請求給付利息予其個人，其訴顯非合
    法，且訴無理由，原審就此部分事實漏未審酌，據為上訴人應該給付被上訴人之
    判決，於法未合。
乙、被上訴人方面：
一、聲明：求為判決：上訴駁回。
二、陳述：除與原判決記載相同者，茲引用之外，補稱略以：被上訴人乃依民事訴訟
    法第五百三十一條請求上訴人給付，與系爭房地是否為合夥財產並無關聯。
    理      由
一、被上訴人主張其前以原法院八十六年度民執洪字第八五八五號強制執行程序中執
    行上訴人之財產，經上訴人於民國（下同）八十六年十二月二十三日清償案款新
    台幣（下同）五百零八萬八千四百九十一元，惟上訴人旋以八十六年度裁全土第
    三八五五號假扣押裁定假扣押被上訴人應領得之上開分配案款四百三十萬七千六
    百二十七元（餘款七十八萬餘元，被上訴人則於八十七年一月十四日領得），嗣
    於八十八年十二月十三日聲請撤銷上開假扣押之裁定，被上訴人迄八十九年七月
    四日始領得上開案款，受有利息之損害，爰依民事訴訟法第五百三十一條之規定
    ，訴請上訴人給付五十三萬一千三百九十一元。
    上訴人則以被上訴人未與其他合夥人共同提起本訴，乃當事人不適格；又上訴人
    既已將案款提交法院清償，法院將案款存於銀行亦有計息，被上訴人應無受有利
    息之損害；且其曾代上訴人墊付土地增值稅五十四萬九千九百二十七元，爰主張
    抵銷等語，資為抗辯。
二、本件原法院以被上訴人前以本院八十六年度上字第八三號履行契約等事件判決上
    訴人應給付被上訴人四百二十四萬元及自八十三年二月二十三日起至清償日止按
    年息百分之五計算之利息，並諭知於被上訴人以一百四十一萬四千元為上訴人預
    供擔保後，得假執行之民事判決，聲請原法院以八十六年度民執洪字第八五八五
    號履行契約強制執行事件，假執行上訴人之財產，經上訴人於八十六年十二月二
    十三日提出案款五百零八萬八千四百九十一元以為清償；上訴人旋以被上訴人負
    欠其工程款、代墊土地增值稅款及毀損建物之侵權行為等債務四百三十萬七千六
    百二十七元為由，聲請原法院以八十六年度裁全土第三八五五號假扣押裁定，於
    八十六年十二月二十二日對被上訴人於上開執行案件所得領取之上開案款中之四
    百三十萬七千六百二十七元為假扣押，致被上訴人僅領得七十八萬八百六十四元
    ，惟上訴人嗣於八十八年十二月十三日具狀聲請撤銷該假扣押裁定，被上訴人始
    於八十九年七月四日領得上開案款四百三十萬七千六百二十七元等情，業經原審
    依職權調閱原法院八十六年度民執洪字第八五八五號履行契約強制執行卷宗、八
    十六年度裁全執字第二五一三號假扣押、八十八年度全聲字第四二四號撤銷假扣
    押卷宗查證屬實，並據被上訴人提出原法院民事強制執行案款收據之影本二紙、
    八十六年度裁全土字第三八五五號、八十八年度全聲字第四二四號民事裁定、民
    事執行處通知之影本各一份為證，且為上訴人所自認，堪信為真實。按假扣押因
    自始不當而撤銷，或因第五百二十九條第二項及第五百三十條第三項之規定而撤
    銷者，債權人應賠償債務人因假扣押或供擔保所受之損害，民事訴訟法第五百三
    十一條定有明文。又債權人依民事訴訟法第五百三十一條之規定負賠償損害責任
    ，乃本於假扣押裁定撤銷之法定事由而生，係法律所定損害賠償之債發生之原因
    。是債務人賠償請求權之成立，即不以債權人之故意或過失為要件，此與侵權行
    為以故意或過失侵害他人之權利為成立要件者不同（最高法院五十八年臺上字第
    一四二一號著有判例參照）。被上訴人依上開規定訴請上訴人賠償因假扣押所受
    之損害，於法有據。上訴人雖抗辯上開分配案款於假扣押期間存放金融機構應有
    計息，被上訴人無損害可言云云。惟查被上訴人上開經假扣押之案款，於假扣押
    期間確未計息，被上訴人於八十九年七月四日領得之案款為四百三十萬七千六百
    二十七元之事實，亦經原法院依職權調閱上開八十六年度民執洪字第八五八五號
    履行契約強制執行卷宗查證屬實，則上訴人抗辯上開案款於假扣押期間亦有計息
    等語，洵不足採取。被上訴人被假扣押者為金錢（即四百三十萬七千六百二十七
    元分配案款），於假扣押裁定撤銷後，被上訴人得請求發還該分配案款，即與因
    回復原狀而應給付金錢之情形無異，自應類推適用民法第二百十三條第二項規定
    ，以計付利息作為其所受之損害賠償。而此項利息之利率既未經約定，亦無法律
    可據，則被上訴人依民法第二百零三條之規定，請求按周年利率百分之五計算，
    核屬正當。
三、至上訴人另以其對被上訴人有代墊如原判決附表所示房屋之土地增值稅五十四萬
    九千九百七十二元，爰主張於被上訴人請求之上開損害賠償債務範圍內為抵銷乙
    節。原審以上訴人就所為主張，固提出其與訴外人朱進濤於八十三年二月二十二
    日訂定之不動產買賣契約書第七條第二項「土地增值稅由公司負責繳納」之約定
    ，並以朱進濤於原法院八十四年度訴字第一六一四號履行契約事件中，證稱上開
    約定中之「公司」「是指甲○○」、「我轉賣給廖嘉猶，有與甲○○說，而甲○
    ○也同意」等語，以及被上訴人於該事件中對朱進濤之行為表示承認等情為證。
    惟查如原判決附表所示房屋，係被上訴人與訴外人廖年建、廖年富、廖信銓合建
    分得，而廖年建、廖年富除依合建契約提供土地合建房屋外，並自八十一年四月
    一日起陸續之事實，業據廖年富、廖年建提出板橋信用合作社存戶為「廖年建、
    廖年富、甲○○」帳號000000000000號之活期存款存摺一件附於原
    法院八十三年度訴字第一三三○號履行契約事件及同上合作社帳號000000
    0000號之戶名為「廖年建、廖年富、甲○○」三人支票存款交易明細表十二
    紙為證。再參諸被上訴人與廖年建、廖年富就上開帳戶存摺之印章係分別保管等
    情，亦為該三人於原法院上開履行契約事件中所不爭執。又依被上訴人與訴外人
    廖年建、廖年富、廖信銓之合建契約約定「Ａ、Ｂ、Ｃ棟四至七樓均分歸乙方即
    甲○○所得」，於八十二年十二月七日經甲○○、廖年建、廖年富特別約定，將
    有關增值稅負擔，更改為「Ａ、Ｂ、Ｃ三棟第一至．第三層由甲方（原地主）負
    擔，而Ａ、Ｂ、Ｃ三棟第四至第七層，由乙方之建商甲○○負擔總稅額十分之四
    。另『投資人』廖年建、廖年富各負擔十分之三」，而同為合建契約當事人之廖
    信銓，則未參與此增值稅之變更約定，亦有合建契約之特別約定附於原法院八十
    三年度訴字第一三三○號履行契約事件卷宗內可憑，益徵廖年建、廖年富二人，
    有合夥興建房屋。又朱進濤於原法院八十四年度訴字第一六一四號履行契約事件
    中，結證其洽購被上訴人所分得如原判決附表所示建物及基地（土地登記名義人
    為廖年富、房屋登記名義人為訴外人廖信華），所支付之價金係匯入被上訴人與
    廖年建、廖年富上開板橋信用合作社之帳戶，而朱進濤於八十三年二月二十二日
    將之轉售予上訴人時，亦約定第三次屋款四百二十四萬元，為朱進濤向「公司」
    承購上開房地之尾款，應由乙○○繼續承擔，並於契約成立之日起向「公司」清
    償等語，有上開不動產買賣合約書在卷可證，亦可認被上訴人所分得如原判決附
    表所示建物及基地應有部分，係合夥財產。是被上訴人與朱進濤所訂不動產買賣
    契約第三條第二項向「公司」承購該不動產之尾款及向「公司」清償，並第七條
    第二項「土地增值稅由公司負責繳納」之「公司」，係指被上訴人與廖年建、廖
    年富之合夥，至堪認定。而上開不動產買賣契約書係上訴人與被上訴人之弟朱進
    濤所訂定，上訴人與朱進濤不得以上開契約課為第三人之被上訴人與廖年建、廖
    年富之合夥義務。至被上訴人於原法院八十四年度訴字第一六一四號履行契約事
    件中自陳其業對朱進濤轉售如原判決附表所示建物及土地表示承認，惟遑論被上
    訴人並無當然代表合夥之權責，該承認之效力並不及於合夥全體，縱認其有權代
    表合夥，亦應由合夥負擔該增值稅，亦即對上訴人負有償還代墊增值稅義務者，
    應為被上訴人與廖年建、廖年富之合夥，並非被上訴人個人，兩造非互負債務。
    因而駁回上訴人抵銷之抗辯，經核亦無不合。
四、本件原判決認本件上訴人應賠償被上訴人因假扣押自始不當而撤銷，其所受之損
    害，按年利率百分之五計算之利息損害計五十三萬一千三百九十一元，經核於法
    並無不合，上訴人仍執陳詞，求為廢棄改判，為無理由。
五、上訴人於本院雖以被上訴人對上訴人之權利為屬合夥財產，非被上訴人一人有單
    獨取得之權利，應由全體合夥人為原告，被上訴人於第一審僅以其個人名義起訴
    ，請求給付利息予其個人，其訴顯非合法云云為辯。然查系爭假扣押執行程序之
    當事人為兩造，不及他人，則被上訴人以假扣押之聲請人即上訴人為被告，提起
    本件訴訟，即不生當事人不適格之問題，上訴人主張被上訴人提起本訴係當事人
    不適格，要無可取。
據上論結，本件上訴為無理由，依民事訴訟法第四百四十九條第一項、第七十八條，
判決如主文。
中      華      民      國    八十九    年    十一    月    二十八      日
                                臺灣高等法院民事第十五庭
                                      審判長法  官  蘇  永  宜
                                            法  官  李  錦  美
                                            法  官  蔡    燉
右正本係照原本作成。
不得上訴。
中      華      民      國    八十九    年    十二      月      一      日
                                            書記官  于      誠


司法院資訊處製作；財團法人民間司法改革基金會備份。
